臺灣臺中地方法院刑事判決　　　　　　 100年度訴字第2678號
公　訴　人　臺灣臺中地方法院檢察署檢察官
被　　　告　甘興國
上列被告因偽證等案件，經檢察官提起公訴（100 年度偵字第15
204 號），本院依簡式審判程序審理，判決如下：
主    文
甘興國教唆證人於執行審判職務之公署審判時，於案情有重要關
係之事項，供前具結，而為虛偽陳述，處有期徒刑參月；又共同
行使業務上登載不實文書，處有期徒刑參月，應執行有期徒刑伍
月。
    犯罪事實
一、甘興國前因施用第一級毒品案件，經臺灣彰化地方法院以93
    年度訴字第190號判處有期徒刑1年2月確定。復因施用第二
    級毒品案件，經同院以93年度彰簡字第764號判處有期徒刑2
    月確定。上開2 案件嗣經同院以94年度聲字第1154號裁定，
    定應執行有期徒刑1 年3 月確定，於民國94年10月18日縮刑
    期滿執行完畢（於本案犯罪時不成立累犯）。緣其因前於99
    年3 月中旬，駕駛其所有之車牌號碼2433-JA 號自小客車，
    載送張凱鈞前往彰化縣員林鎮○○路之地下道前販賣第一級
    毒品海洛因，由張凱鈞自上開自小客車右後車窗交付海洛因
    予購毒者予邵德昌之案件，經臺灣彰化地方法院檢察署檢察
    官以99年度偵字第4110號、第5268號、第5387號、第6645號
    提起公訴，並經臺灣彰化地方法院於99年10月26日以99年度
    訴字第956 號判處有期徒刑8 年6 月（以下簡稱前案第一審
    判決）。甘興國於99年11月間收受上開判決後，為脫免罪責
    ，明知上開自小客車先前在址設南投縣南投市○○○路3 號
    之「詮順汽車百貨」由王俊卜（另經檢察官為緩起訴處分）
    保養時，並未發現該部自小客車之右後車窗有故障或建議維
    修之情事，仍於99年11月間某日，前往「詮順汽車百貨」，
    對王俊卜稱遭人陷害，要求王俊卜出具相關證明供作為證據
    之用。王俊卜查閱上開自小客車之車歷卡保養記錄後，明知
    其於99年1 月21日及同年5 月4 日為甘興國保養上開自小客
    車時，未發現該部自小客車之右後車窗有故障之情事，竟與
    甘興國基於行使業務上登載不實文書之犯意聯絡，由王俊卜
    製作業務上執掌之99年1 月21日及99年5 月4 日該部自小客
    車之「車輛保修維修單」各1 張，並均在「建議維修事項」
    欄位，不實記載「右後車窗升降機更換」及「右後車窗升降
    機」之文字，再將2 張「車輛保養維修單」交付予甘興國，
    甘興國於取得上開2 張「車輛保養維修單」後，隨即傳真予
    不知情之張啟富律師，利用張啟富律師撰寫刑事上訴理由狀
    時附為證據，於99年12月1 日向臺灣彰化地方法院提出刑事
    上訴理由狀，於99年12月2 日收狀後，再轉送臺灣高等法院
    臺中分院，而持以行使之，足以生損害於「詮順汽車百貨」
    關於客戶車輛維修記載之正確性及法院審理之正確性。
二、甘興國另基於教唆偽證之犯意，告知王俊卜若法院傳訊以證
    人之身分出庭作證，必須依照上開「車輛保養維修單」證述
    ，而臺灣高等法院臺中分院受理甘興國之前案第一審判決上
    訴後，於100年度上訴字第19號案件審理中（以下簡稱前案
    第二審判決），以證人之身分傳訊王俊卜於100年5月11日到
    庭證述。王俊卜於100 年5 月11日上午10時30分許，在該法
    院第24法庭審理時，經審判長諭知刑事訴訟法第181 條得拒
    絕證言之規定、具結之義務及偽證罪之處罰後，王俊卜朗讀
    證人結文後具結，以證人之身分訊問王俊卜。王俊卜依照與
    甘興國間之約定，基於偽證之犯意，關於前開2 張「車輛保
    養維修單」上之記載是否真實等於案情有重要關係之事項，
    虛偽證稱：甘興國的2433-JA 號自小客車右後車窗壞掉，無
    法降下來，建議甘興國更換，2 張「車輛保養維修單」不是
    事後填寫的云云；足以影響法院審理之正確性。臺灣高等法
    院臺中分院復於100 年5 月25日上午傳訊王俊卜到庭證述，
    王俊卜於該次審理時，坦承係受甘興國委託始於事後出具上
    開2 張「車輛保養維修單」，因而查知上情。
三、案經臺灣高等法院臺中分院檢察署告發由臺灣臺中地方法院
    檢察署檢察官偵查起訴。
    理    由
一、本件被告所犯係死刑、無期徒刑、最輕本刑為3 年以上有期
    徒刑以外之罪，其於準備程序就前揭被訴事實為有罪之陳述
    ，經受命法官告知簡式審判程序之旨，並聽取其與公訴人之
    意見後，本院認無不得或不宜改依簡式審判程序進行之處，
    爰依刑事訴訟法第273 條之1 第1 項、第284 條之1 ，裁定
    本案由受命法官獨任進行簡式審判程序，是其證據之調查，
    依刑事訴訟法第273 條之2 規定，自不受刑事訴訟法第159
    條第1 項、第161 條之2 、第161 條之3 、第163 條之1 及
    第164 條至第170 條規定之限制，合先敘明。
二、上揭犯罪事實，業據被告甘興國於本院準備程序及審理時對
    於上開犯行坦承不諱（見本院100 年10月26日筆錄），核與
    證人即共犯王俊卜於偵查中證述情節相符（見偵查卷第39至
    40、61至62頁），並有臺灣高等法院臺中分院100年度訴字
    第19號即被告甘興國違反毒品危害防制條例案件100年5月11
    日審判筆錄、證人結文影本（見該案影卷）、被告甘興國99
    年12月1日上訴理由狀所檢具之99年1月21日及99年5月4日「
    詮順汽車百貨車輛保養維修單」影本（見偵查卷第49至55頁
    ）、2433-JA號自小客車車歷卡影本（見偵查卷第55頁）等
    在卷可稽，且被告甘興國所涉上開販賣第一級毒品之犯行，
    經臺灣彰化地方法院以99年度訴字第956 號第一審判決後，
    被告甘興國不服提起上訴，經臺灣高等法院臺中分院以100
    年度上訴字第19號判決判處應執行刑為有期徒刑17年，被告
    甘興國再上訴後，由最高法院發回臺灣高等法院臺中分院，
    現仍以100 年上更(一)字第149 號審理中等情，亦有上開刑事
    判決書影本各1 份及臺灣高等法院被告前案紀錄表1 份在卷
    足憑，足認被告上揭自白應與事實相符，應堪採信。從而，
    本案事證明確，被告上開犯行，堪予認定，應予依法論科。
三、按依刑法第168條規定證人依法作證時，必須對於案情有重
    要關係之事項，為虛偽之陳述，始負偽證罪之責，所謂於案
    情有重要關係之事項，係指該事項之有無，足以影響於裁判
    之結果者而言，蓋證人就此種事項為虛偽之陳述，則有使裁
    判陷於錯誤之危險，故以之為偽證罪，而科以刑罰，苟其事
    項之有無，與裁判之結果無關，僅因其陳述之虛偽，而即對
    之科刑未免失之過酷（最高法院29年上字第2341號判例意旨
    參照）。又按刑法上之偽證罪，不以結果之發生為要件，一
    有偽證行為，無論當事人是否因而受有利或不利之判決，均
    不影響其犯罪之成立（最高法院71年臺上字第8127號判例意
    旨參照）。復按所謂教唆犯者，係對於有責任能力之特定人
    ，於其無犯意或犯意尚未確定之際，教唆其實行犯罪（最高
    法院70年臺上字第4082號判例意旨參照），而被告在訴訟上
    固有緘默權，且受無罪推定之保障，不須舉證證明自己無罪
    ，惟此均屬消極之不作為，如被告積極教唆他人偽證，為自
    己有利之供述，已逾越上揭法律對被告保障範圍，此作為對
    司法審判之公正，進行侵害，不能無罰，此與上述法律對其
    消極不作為之保障，自屬有別。最高法院24年上字第4974號
    判例謂「犯人自行隱避，在刑法上既非處罰之行為，則教唆
    他人頂替自己，以便隱避，當然亦在不罰之列」，乃針對刑
    法第164 條第2 項頂替罪所作之解釋，尚不得比附援引，藉
    為教唆偽證罪之免責事由（最高法院93年度臺上字第141 號
    、97年度臺上字第2162號判決意旨參照）。證人王俊卜既僅
    為被告保養上開自小客車，其初顯無偽證犯意，係因被告之
    教唆，始決意於被告甘興國被訴違反毒品危害防制條例案件
    第二審審理時具結後，就被告甘興國駕駛之自小客車右後車
    窗早已於99年1 月間檢修時即已損壞，則購毒者無可能於同
    年3 月間透過該自小客車右後車窗購得毒品海洛因一情，於
    案情有重要關係事項為虛偽陳述，顯然足以影響該案件裁判
    之結果，雖最終並未發生使裁判發生不正確之結果，然依前
    揭說明，並不影響其偽證罪之成立。又被告雖有辨明權，然
    其積極教唆證人王俊卜為前揭偽證行為，為自己有利之供述
    ，依前述說明，自應負教唆偽證罪責。是核被告甘興國所為
    ，係犯刑法第29條第1 項、第168 條之教唆偽證罪，應依第
    29條第2 項之規定，依其所教唆之偽證罪處罰之，及同法第
    216 條、第215 條之行使業務上登載不實文書罪。其業務上
    登載不實文書之低度行為，為嗣後行使之高度行為吸收，不
    另論罪。再被告與王俊卜間，就行使業務上登載不實文書部
    分，有犯意之聯絡及行為之分擔，為共同正犯，被告及王俊
    卜利用不知情之張啟富律師於撰寫上訴理由狀時行使上開業
    務登載不實文書，為間接正犯。被告所犯上開教唆偽證及行
    使業務上登載不實文書2 罪間，犯意各別，行為亦殊，應予
    分論併罰。再查被告於本案審理中坦承上開教唆偽證犯行，
    而其所涉上開販賣第一級毒品之犯行，由最高法院發回臺灣
    高等法院臺中分院，現仍在該院以100 年上更(一)字第149 號
    案件審理中等情，已如前述，足見被告於所教唆證人王俊卜
    虛偽陳述之其自身被訴上開販賣第一級毒品犯行之違反毒品
    危害防制條例案件裁判確定前，自白其偽證罪犯行，應依刑
    法第172 條規定，減輕其刑。爰審酌被告於前案販賣毒品案
    件第一審判決後，竟為脫免罪責，先要求共犯即為其保養車
    輛之王俊卜在業務執掌之維修單上偽填檢修記錄且持以上訴
    而行使之，復教唆王俊卜於第二審審理時偽證，其所為已妨
    害司法審判之公平、公正，惟幸未使裁判發生不正確之結果
    ，又其前有違反毒品危害防制條例等論罪科刑紀錄，素行不
    佳，所為浪費司法資源，本不宜輕縱，惟念其犯後終能坦認
    犯行之犯後態度，暨其生活狀況、智識程度、犯罪之動機、
    所生危害等一切情狀，分別量處如主文所示之刑（數罪併罰
    中之一罪依刑法規定得易科罰金，若因與不得易科之他罪併
    合處罰結果而不得易科罰金時，原易科部分，所處之刑自亦
    無庸為易科折算標準之記載，司法院院字第2702號解釋、最
    高法院80年度臺抗字第577 號裁判要旨及刑法第41條第2項
    規定參照），並定其應執行刑。
據上論斷，應依刑事訴訟法第第273條之1第1項、第299條第1項
前段，刑法第28條、第29條第1項、第2項、第168條、第172條、
第215條、第216條、第51條第5款，刑法施行法第1條之1前段，
判決如主文。
中    華    民    國   100    年    11    月    9     日
                  刑事第十八庭  法  官  胡宜如
以上正本證明與原本無異。
如不服本判決應於收受判決後10日內向本院提出上訴書狀，並應
敘述具體理由；其未敘述上訴理由者，應於上訴期間屆滿後20日
內向本院補提理由書（均須按他造當事人之人數附繕本）「切勿
逕送上級法院」。
                                書記官  張禎庭
中    華    民    國   100    年    11    月    9     日
附錄本案論罪科刑法條：
中華民國刑法第168條
於執行審判職務之公署審判時或於檢察官偵查時，證人、鑑定人
、通譯於案情有重要關係之事項，供前或供後具結，而為虛偽陳
述者，處7 年以下有期徒刑。
中華民國刑法第215條
從事業務之人，明知為不實之事項，而登載於其業務上作成之文
書，足以生損害於公眾或他人者，處3 年以下有期徒刑、拘役或
5 百元以下罰金。
中華民國刑法第216條
行使第210 條至第215 條之文書者，依偽造、變造文書或登載不
實事項或使登載不實事項之規定處斷。